【裁判字號】    99,輔宣,11
【裁判日期】    990830
【裁判案由】    輔助宣告
【裁判全文】
臺灣臺南地方法院民事裁定              99年度輔宣字第11號
聲  請  人  甲○○
上列聲請人聲請輔助宣告事件，本院裁定如下：
    主      文
宣告乙○○（女，民國○○○年○月○○○日生，身分證統一編
號：Ｚ000000000號，住臺南市○區○○里○鄰○○街
二七五巷七弄四二號）為受輔助宣告之人。
選定聲請人甲○○（民國○○○年○月○○日生，身分證統一編
號：Ｚ000000000號，住臺南市○區○○里○○路○段
二六號八樓之一）為受輔助宣告之人乙○○之輔助人。
聲請程序費用由受輔助宣告之人乙○○負擔。
    理    由
一、按對於因精神障礙或其他心智缺陷，致其為意思表示或受意
    思表示，或辨識其意思表示效果之能力，顯有不足者，法院
    得因本人、配偶、四親等內之親屬、最近一年有同居事實之
    其他親屬、檢察官、主管機關或社會福利機構之聲請，為輔
    助之宣告，民法第15條之1第1項定有明文。
二、本件聲請意旨略以：聲請人為乙○○（女，民國68年5月23日
    生，身分證統一編號：Ｚ000000000號，住臺南市○區○○里
    ○○街275巷7弄42號）之母親，乙○○於幼兒時期即有智能
    障礙之現象，於5、6歲時，方至成大醫院進行測驗結果為智
    能障礙，進而申請殘障手冊。後因須換發身心障礙手冊，又
    於92年1月23日經鑑定後，目前仍為輕度智能障礙者。乙○○
    能書寫自己名字及個人基本資料，簡單對話，如吃飯、洗澡
    等亦溝通無礙。惟因智能不足，雖可書寫簡單文字，但事實
    上卻無法理解字句之真正意義。乙○○目前日常生活雖可自
    理，但對於數字、金錢等事務仍無概念，無法進行數字運算
    ，且對於物品之價值，亦無法評估，因此購買簡單、價位低
    之生活用品仍需家人在旁協助，從而無法為重要財產之處分
    、設定負擔、買賣、租賃，或為消費借貸、消費寄託、保證
    、贈與或信託等法律行為。又乙○○因理解能力不足，面對
    複雜之問題無法做出正確之判斷，對於事情無法分辨真偽，
    故亦無法辨識是否係遭詐騙。由上述情況觀之，乙○○應無
    處理自己事務之能力，現乙○○已31歲，實有聲請輔助宣告
    以維權益及交易安全之必要，爰依法聲請鈞院對乙○○為輔
    助宣告，並選定聲請人為乙○○之輔助人等語。
三、經查：
（一）聲請人係乙○○之母親，業據其提出戶籍謄本2件在卷可憑
      ，揆諸上開規定，本件聲請人聲請對乙○○為輔助宣告，
      自屬有據。
（二）又聲請人主張乙○○患有輕度智能障礙之事實，業據聲請
      人提出身心障礙手冊影本1件為證，且本院於99年8月12日
      在鑑定人行政院衛生署臺南醫院醫師黃隆山面前訊問乙○
      ○，乙○○對於本院有關年籍基本資料之問話雖能明確回
      答，但對於計算金錢等須經思考之問題皆以沉默表示，又
      鑑定醫師對乙○○為精神鑑定結果認：「一般醫學檢查：
      個案意識尚稱清晰狀態，對問話可回答，但有錯答的現象
      ，四肢方便能自我行動，大小便及個人衛生可自行處理。
      精神檢查方面：個案的注意力尚可、判斷能力、對人、時
      、地的定向感、記憶能力、計算能力及抽象思考能力則有
      明顯缺失。綜合以上之情形，個案現在呈能力障礙，自我
      照顧能力呈不足，精神狀態應為意思表示或受意思表示，
      或辨識其意思表示效果之能力顯有不足。鑑定判斷：基於
      受鑑定人有智慧障礙致其為意思表示或受意思表示或辨識
      其意思表示效果之能力顯有不足，且接受治療後回復可能
      性甚低，可為輔助宣告。」等語，有本院99年8月12日訊問
      筆錄暨成年監護鑑定書各1件在卷可憑，是聲請人聲請對乙
      ○○為輔助宣告為有理由，應予准許。
四、次按，民法第1113條之1第2項準用同法第1111條之1規定，
    法院選定輔助人時，應依受輔助宣告之人之最佳利益，優先
    考量受輔助宣告之人之意見，審酌一切情狀，並注意下列事
    項：(一)受輔助宣告之人之身心狀態與生活及財產狀況。(二)受
    輔助宣告之人與其配偶、子女或其他共同生活之人間之情感
    狀況。(三)輔助人之職業、經歷、意見及其與受輔助宣告之人
    之利害關係。(四)法人為輔助人時，其事業之種類與內容，法
    人及其代表人與受輔助宣告之人之利害關係。經查，受輔助
    宣告之人乙○○未婚，而聲請人甲○○（42年10月20日生，
    身分證統一編號：Ｚ000000000號，住臺南市○區○○里○鄰○
    ○路○段26號8樓之1）為受輔助宣告之人乙○○之母親，有
    戶籍謄本2件附卷可參，本院審酌受輔助宣告之人乙○○目前
    生活事項均由聲請人即其母甲○○打理，聲請人亦向本院表
    示其願擔任受輔助宣告之人乙○○之輔助人，是信其應能善
    盡輔助乙○○之責任，本院因認由聲請人甲○○擔任乙○○
    之輔助人，最能符合受輔助宣告之人乙○○之最佳利益，爰
    選定聲請人甲○○為受輔助宣告之人乙○○之輔助人。
五、依民事訴訟法第624條之1第3項、第608條第1項，裁定如主
    文。
中    華    民    國    99    年    8     月    30    日
                  家事法庭    法  官  李杭倫
正本係照原本作成。
如不服本裁定關於選定輔助人之部分，應於送達後10日內向本院
提出抗告狀，並繳納抗告費新臺幣1千元；其餘關於輔助宣告之
部分，不得抗告。
中    華    民    國    99    年    8     月    30    日
                              書記官  陳玉果

司法院資訊處製作；財團法人民間司法改革基金會備份。
